【裁判字號】    90,交上易,132
【裁判日期】    900712
【裁判案由】    業務過失傷害
【裁判全文】
臺灣高等法院高雄分院刑事判決                    九十年度交上易字第一三二號
    上 訴 人   甲○○
    即 被 告
右上訴人因業務過失傷害案件，不服臺灣高雄地方法院八十九年度交易字第七八一號
中華民國九十年四月六日第一審判決（起訴案號：臺灣高雄地方法院檢察署八十九年
度偵字第一四四四八號），提起上訴，本院判決如左：
      主  文
原判決撤銷。
甲○○從事業務之人，因業務上之過失傷害人，處有期徒刑貳月，如易科罰金，以參
佰元折算壹日。
    事  實
一、甲○○考領有普通小型車駕駛執照，平日經營花店，以駕駛自用小貨車送花為業
    ，駕駛汽車乃其附隨之業務，於民國八十九年二月十三日下午，駕駛未懸掛車牌
    之自用小貨車附載其妻呂美昭，沿高雄縣旗山鎮○○路由南往北方向行駛，欲返
    家載花至其經營之花店，於同日下午四時許，行經大德路與大福巷交岔路口時，
    本應注意汽車行駛在未劃標線之道路，應靠右行駛，雖該交岔路口植有樹木，影
    響行車視線，惟當時天氣晴朗，日間自然光線，柏油路面平直乾燥無缺陷，且依
    其智識、能力亦無不能注意之情事，竟疏未注意靠右行駛，適有兒童丙○○（七
    十七年九月三日生）騎乘腳踏車附載其弟丁○○，沿大福巷由西往東行駛而來，
    亦疏未注意穿越道路時，應注意左右無來車，始可小心迅速穿越，嗣於遽見甲○○之自小貨車駛至，閃避不及，致所騎乘之腳踏車前輪與甲○○之自小貨車相撞
    ，因而使丙○○、丁○○人、車雙雙倒地，丙○○因此受有左橈骨尺骨骨折之傷
    害，丁○○受有下巴擦傷、左膝擦傷、上門牙牙齒脫落之傷害。
二、案經丙○○、丁○○之父乙○○訴由高雄縣警察局旗山分局報請臺灣高雄地方法
    院檢察署檢察官偵查起訴。
    理  由
一、訊據上訴人即被告甲○○對於在右揭時、地發生道路交通事故，並致被害人丙○○及附載之弟丁○○受有前開事實欄所載之傷害之事實供承不諱，並有道路交通
    事故調查表、相片三張在卷足資佐證，而被害人丙○○、丁○○確因本件車禍受
    有上開事實欄所載之傷害，有高雄榮民總醫院及溪洲醫院出具之診斷證明書各乙
    紙附在卷可稽。
二、按汽車行駛在未劃標線之道路，應靠右行駛，道路交通安全規則第九十五條定有
    明文，此亦為汽車駕駛人之被告應注意並能注意之義務，則其駕車行經未劃標線
    之道路，理應注意靠右行駛，雖肇事路口植有樹木，影響行車視線，有肇事現場
    照片附卷可稽，惟車禍發生時，天候晴朗，柏油路面平直乾燥無缺陷，視距良好
    ，日間自然光線，且依被告之智識、能力亦無不能注意之情事，被告於行經前揭
    交岔路口，竟偏左行駛，顯疏未注意靠右行駛，致其駕駛自小客車與被害人之腳
    踏車相撞，其駕駛行為有過失，已極明顯；雖被告提出車損照片二張，證明係被
    害人丙○○之腳踏車前方撞到其車後輪胎處，被告雖有過失疏未注意靠右行駛，
    惟若被害人丙○○於穿越道路時先注意左右有無來車，始小心穿越，當不致於撞
    及被告自小貨車之左後輪，故被害人丙○○沿大福巷由西往東行駛而來，顯亦疏
    未注意穿越道路時，應注意左右無來車，始可小心迅速穿越（道路交通安全規則
    第一百三十四條第五款參照），對於本件道路交通事故之發生亦有過失，惟此並
    不能解免被告之過失責任；而被害人丙○○、丁○○確因本件車禍受有上開事實
    欄所載之傷害，與被告之過失行為間顯有相當因果關係，是本件事證明確，被告
    之犯行洵堪認定。至本件車禍，經送台灣省高屏澎車輛行車事故鑑定委員會鑑定
    ，雖認定被告駕駛自小貨車有過失，而被害人並無過失云云，然依前述說明，本
    院認定雙方均有過失，上述鑑定結果，自為本院所不採，併予敘明。
三、被告甲○○經營花店，平日以駕駛自用小貨車送花為業，駕駛汽車乃其附隨之業
    務，係從事業務之人，其因駕車之執行業務過失致人受傷，核其所為，係犯刑法
    第二百八十四條第二項前段之業務過失傷害罪。被告一過失行為，侵害被害人丙○○、丁○○二人之身體健康法益，係一行為而觸犯數罪名之同種想像競合犯，
    應依刑法第五十五條規定，以一罪論。
四、原審予以論罪科刑，固非無見，惟查本件被害人丙○○騎腳踏車沿大福巷由西往
    東駛出，亦疏未注意左右無來車，對於本件車禍之發生亦與有過失，已如前述，
    原審僅依台灣省高屏澎車輛行車事故鑑定委員會之鑑定結果，即認定被告甲○○
    駕駛自小貨車偏左未注意車前狀況為肇事主因，而被害人丙○○騎乘腳踏車無肇
    事因素，尚有未合，被告上訴意旨，執此指摘原判決不當，為有理由，自應由本
    院予以撤銷改判，審酌被告疏未靠右行駛而肇事，迄今未賠償告訴人所受損害及
    犯後態度等一切情狀，量處有期徒刑二月，並諭知易科罰金之折算標準。又被告
    於犯罪後，刑法第四十一條於九十年一月四日修正，並於同月十日公布施行，有
    關易科罰金之部分，範圍擴大為最重本刑五年以下有期徒刑之罪，惟與被告所犯
    之罪比較後並不影響，依刑法第二條第一項前段之規定，自應適用裁判時之刑法
    第四十一條第一項規定。
據上論結，應依刑事訴訟法第三百六十九條第一項前段、第三百六十四條、第二百九
十九條第一項前段、刑法第二條第一項前段、第二百八十四條第二項前段、第五十五
條、修正後第四十一條第一項，罰金罰鍰提高標準條例第一條前段、第二條，判決如
主文。
本案經檢察官陳惠珠到庭執行職務。
中    華    民    國         九十       年      七      月     十二     日
                              臺灣高等法院高雄分院刑事第七庭
                                  審判長法官  王光照
                                        法官  黃仁松
                                        法官  黃憲文
右正本證明與原本無異。
不得上訴。
                                      書記官  黃玉珠
中    華    民    國         九十       年      七      月     十七     日
附錄：本判決論罪科刑法條：
刑法第二百八十四條第二項前段
從事業務之人，因業務之過失傷害人者，處一年以下有期徒刑、拘役或一千元以下罰
金。
                                                                      Ｈ


司法院資訊處製作；財團法人民間司法改革基金會備份。
